【裁判字號】    95,易,155
【裁判日期】    950316
【裁判案由】    詐欺
【裁判全文】
臺灣臺南地方法院刑事判決               95年度易字第155號
    公 訴 人  臺灣臺南地方法院檢察署檢察官
    被    告  甲○○
上列被告因詐欺案件，經檢察官提起公訴（94年度偵字第11413
號），被告於準備程序期日就被訴事實為有罪之陳述，本院合議
庭裁定由受命法官獨任進行簡式審判程序，判決如下：
    主  文
甲○○幫助共同意圖為自己不法之所有，以詐術使人將本人之物
交付，處有期徒刑月，如易科罰金，以佰元折算壹日。緩刑
貳年。
    事  實
一、甲○○可預見將存摺、提款卡交予不明人士，極有可能遭他
    人作為不法犯罪後領取贓款之用，竟仍基於幫助他人遂行犯
    罪之不確定故意，於民國（下同）九十四年四月二十一日，
    在臺南市○○路旁某處，將其所申請合作金庫銀行東臺南分
    行，帳號為：000000000000號帳戶之存摺、提
    款卡，約定以新臺幣（下同）三千元之價格，出賣予自稱「
    陳先生」姓名、年籍均不詳之成年男子，而以此方法幫助他
    人犯罪。而「陳先生」取得甲○○前開帳戶之存摺、提款卡
    後，即與其所屬詐騙集團成員共同基於意圖為自己不法所有
    之犯意聯絡，於九十四年六月十二日及十四日，由上開詐騙
    集團中自稱「黃勝宏專員」、「陳志中會計師」、「趙雲龍
    住任」、「熊主任」等姓名、年籍均不詳之成年人，接續以
    電話通知乙○○同一中獎事實，並於電話中向乙○○接續佯
    稱此次中獎需先繳交手續費用及要求乙○○先行匯款，致乙
    ○○不疑有他，陷於錯誤，遂決定依其指示匯款，並於九十
    四年六月十四日下午三時九分許及同月十五日中午十二時許
    ，接續將二萬元及一萬六千元，共計三萬六千元之款項，匯
    至甲○○上開帳戶內，嗣因乙○○察覺有異，始知受騙。
二、案經臺南市警察局第一分局報請臺灣臺南地方法院檢察署檢
    察官偵查起訴。
    理  由
一、本件係經被告甲○○於本院當庭表示認罪，而以簡式審判程
    序加以審理，此有本院九十五年三月二日準備程序筆錄及同
    日審判筆錄各一份附卷足憑，則依據刑事訴訟法第二百七十
    三條之二、同法第一百五十九條第二項之規定，不適用傳聞
    法則有關限制證據能力之相關規定，合先敘明。
二、上揭犯罪事實，業據被告甲○○於本院審理時坦承不諱，並
    當庭為認罪之表示（見本院卷九十五年三月二日審判筆錄）
    ，核與被害人乙○○於警詢時所指訴：伊遭一名男子，以訛
    稱伊中獎為由，要求伊匯款三萬六千元至甲○○之前開帳戶
    等語（見警卷第七至八頁）情節一致，並有郵政跨行匯款申
    請書二紙、合作金庫銀行東臺南分行九十四年十月十一日合
    金東臺南存字第○九四○○○五○二四號函文暨所附之甲○
    ○之交易明細表二紙、開戶資料一份（以上分見警卷第十至
    十七頁、偵查卷第十五至十六頁）存卷可考。本院並參諸一
    般人於金融機構開設帳戶，請領存摺、提款卡一事，係針對
    個人身分之社會信用而予以資金流通，具有強烈之屬人性，
    且金融帳戶為個人理財工具，申請開設金融帳戶，並無任何
    特殊之限制，一般民眾皆得以存入最低開戶金額予以申請，
    一人並得在不同之金融機構，申請數個存款帳戶供己自由使
    用，此屬眾所週知之事。且近年以來，社會上利用人頭帳戶
    恐嚇取財或施詐術騙取財物（如擄鴿、擄車勒贖、刮刮樂、
    退稅等詐財事件等）之情形層出不窮，坊間媒體常見報導，
    政府機關亦多所宣導，希望民眾不要輕易受騙，故以此種模
    式犯罪之事例，已具一定程度之社會普遍性，而為國人所共
    知之事實。被告甲○○係一成年，具相當社會生活經驗之人
    ，初遇素非相識之人以申辦貸款之名義，要求其將自己所申
    請之銀行帳戶存簿、提款卡交付時，焉有不加質疑即遽予交
    付之可能？更何況其所交付之銀行帳戶存簿、提款卡等，顯
    然與一般實務上向金融機構申辦貸款所需要之資料大不相同
    ，其對此亦非無法判斷，故被告於交付銀行帳戶存簿、提款
    卡時，對他人持自己帳戶可能將供非法使用乙情，應已有所
    知悉。準此，應認被告交付自己所申請之帳戶、提款卡予不
    詳之人時，已可預見他人將以己所提供之帳戶用作掩飾上開
    模式之詐欺犯行，避免被發覺或查緝，而此並不違被告之本
    意，至為明灼。綜上，被告確有幫助他人利用自己所提供之
    上開帳戶犯罪之不確定故意，要屬無訛。綜上，足認被告自
    白與事實相符，本件事證明確，被告以提供帳戶之方式，幫
    助他人詐欺取財之犯行，堪以認定，應依法論科。
三、核被告甲○○所為，係犯刑法第三百三十九條第一項詐欺取
    財罪之幫助犯。被告係基於幫助他人為詐欺犯行之故意，而
    為構成要件以外之行為，為幫助犯，應依刑法第三十條之規
    定，按正犯之刑減輕之。而自稱「陳先生」、「黃勝宏專員
     」、「陳志中會計師」、「趙雲龍住任」及「熊主任」等
    姓名、年籍均不詳之成年人所組成之詐騙集團所屬成員間，
    就上開詐欺犯行，俱有犯意聯絡、行為分擔，為共同正犯。
    爰審酌被告並無前科，素行尚佳，此有臺灣臺南地方法院檢
    察署刑案資料查註紀錄表及臺灣高等法院被告前案紀錄表各
    一份附卷可稽，其犯罪之動機、目的僅為一己之私，竟將自
    己之帳戶存摺、提款卡等物交予他人作非法使用，對社會交
    易安全已生不良影響，且增加政府查緝此類犯罪之困難，並
    因此導致被害人乙○○受有三萬六千元之財產上損失，其生
    活狀況、智識程度，並斟酌被告當庭已與被害人達成民事上
    和解（見本院九十五年度附民字第四七號九十五年三月二日
    和解筆錄），嗣並依約給付被害人第一期一萬二千元之款項
    ，又能坦認犯行，犯罪後之態度尚佳等一切情狀，量處被告
    如主文所示之刑，併諭知如易科罰金之折算標準，以示懲戒
    。至檢察官起訴書雖以斟酌被告犯後態度（不佳），具體求
    刑有期徒刑八月，然被告既於本院審理時坦承犯行，且能與
    被害人當庭成立民事上和解，並依約給付第一期款項，本院
    綜合審酌後仍認以前開刑度為適當，附此說明。又被告前未
    曾受有期徒刑以上刑之宣告，有臺灣臺南地方法院檢察署刑
    案資料查註紀錄表及臺灣高等法院被告前案紀錄表可按，其
    因一時失慮，致罹刑典，然事後已與被害人達成民事上和解
    ，積極彌補犯罪所生之損害，甚有悔意，經此偵審程序及刑
    之宣告，應知所警惕，諒無再犯之虞，故本院認前開所宣告
    之刑，以暫不執行為適當，併宣告緩刑二年，以啟自新
據上論斷，依刑事訴訟法第二百七十三條之一第一項、第二百九
十九條第一項前段，刑法第三十條第一項前段、第二項、第二十
八條、第三百三十九條第一項、第四十一條第一項前段、第七十
四條第一款，罰金罰鍰提高標準條例第一條前段、第二條，判決
如主文。
本案經檢察官丙○○到庭執行職務。
中    華    民    國    95    年    3     月    16    日
                      刑事第六庭法  官  徐千惠
以上正本證明與原本無異。
如不服本判決，應於判決送達後10日內，向本院提出上訴狀（應
附繕本）。
                                書記官  鄭秀美
中    華    民    國    95    年    3     月    21    日
附錄本案論罪科刑法條：
中華民國刑法第339條第1項
意圖為自己或第3人不法之所有，以詐術使人將本人或第3人之物
交付者，處5年以下有期徒刑、拘役或科或併科1千元以下罰金。


司法院資訊處製作；財團法人民間司法改革基金會備份。
